【裁判字號】    90,訴,203
【裁判日期】    901217
【裁判案由】    妨害公務等
【裁判全文】
臺灣臺東地方法院刑事判決                            九十年度訴字第二三號
    公  訴  人  臺灣臺東地方法院檢察署檢察官
    被      告  丁○○
右列被告因妨害公務等案件，經檢察官提起公訴（九十年度偵字第一四○六號），本
院判決如左：
    主  文
丁○○對於公務員依法執行職務時施強暴，累犯，處有期徒刑壹年貳月。
    事  實
一、丁○○曾於民國八十五年間因違反麻醉藥品管理條例及二次竊盜罪，分經臺灣彰
    化地方法院判處有期徒刑四月、六月、七月，並裁定其應執行有期徒刑一年二月
    ，甫於八十六年五月十日假釋出監，於八十六年七月三十一日縮刑期滿執行完畢
    ，詎仍不知悔改，於八十七年八月七日晚間十時許，在彰化縣鹿港鎮○○路一七
    六號前，見施財銘所有車號ＱＧ－○五七六號自用小客車鑰匙未取下之際，竟基
    於意圖為自己不法所有之犯意，竊取該小客車得手（竊車部分業經國防部高等軍
    事法院判決確定），並於翌日即八十七年八月八日晚間九時許，駕駛前開車輛，
    附載甲○○、黃縣鴻、黃霜霖、黃坤木等人至臺中縣太平市○○街一○○號之樹
    德保齡球館遊玩，嗣於八十七年八月九日晚間七時許，在上開保齡球館前，丁○○與甲○○於上開小客車內休息之際，適臺中縣警察局霧峰分局警員丙○○、乙○○（現改名為康源水）二人穿著制服駕駛車號ＲＩ─七四五七號偵防車（民用
    型自小客車，非制式警備車）發現前揭車輛係失竊車輛並趨前盤檢，兩位警員在
    該失竊車輛之前座兩邊車門大聲敲門並喊稱「警察臨檢下車」，詎丁○○竟不下
    車接受臨檢，為能逃離現場先向後倒車衝撞其後之偵防車，當兩位員警拿出手槍
    欲警告丁○○時，丁○○基於妨害公務之故意更開車衝撞兩位警員，當兩位警員
    躲開並對空鳴槍，被告復再倒車衝撞警用偵防車，致該偵防車之右前輪擋泥板凹
    陷，及右前門損壞（毀損罪未經告訴），最後丁○○又開車向前衝撞丙○○、乙○○（康源水）兩位警員，對於依法執行盤查職務之公務員施以強暴，並在兩位
    警員跳開時趁隙駕車逃離現場，雖該二名警員持槍朝上揭車輛輪胎射擊，惟被告
    依舊開車駛往臺中縣新光路六之二號逃逸，直至八十八年一月二十五日始遭緝獲
    。
二、案經臺中縣警察局霧峰分局報請臺灣臺中地方法院檢察署，由臺灣臺中地方法院
    檢察署呈請臺灣高等法院檢察署檢察長令轉臺灣臺北地方法院檢察署，並經臺灣
    臺北地方法院檢察署移轉國防部北部地方軍事法院檢署偵辦後，再由國防部北部
    地方軍事法院判決移送臺灣臺北地方法院檢察署呈請臺灣高等法院檢察署檢察長
    令轉臺灣臺東地方法院檢察署檢察官偵查起訴。
    理  由
一、訊據被告丁○○矢口否認有何右揭之犯行，辯稱伊並未駕車衝撞警員，伊亦不知
    兩位前來盤查者係警員云云。惟查：被告右揭犯罪事實，業據證人甲○○、丙○○、乙○○（康源水）指證明確，並有臺中縣霧峰分局職務報告書一紙及照片影
    本六張附卷可資佐證。且當時與被告坐在前開贓車內前座之證人甲○○更明確證
    稱「當時我與丁○○二人將車鎖上，在車內睡覺‧‧‧突然被劇烈的敲門聲吵醒
    ，我看見兩個警察都有穿制服持手槍各站在左右車頭前，喝令我們下車受檢，我
    當時很害怕，就將躺在駕駛座的黃員叫醒，並問他車子來源是否有問題，他見狀
    很鎮定地且不回答我‧‧‧隨即倒車，撞倒擋住我們車子之自小客車，同時將車
    往前開去，但當時在車子前方二位員警正持槍對著我們的車子，可是黃員不予理
    會，仍將車子往警察撞去，不顧警察是否受傷或死亡，幸好他們及時跳開而未受
    傷，黃員便繼續將車加速逃逸」、「當時警察站在車頭前，並大聲喝令我們下車
    ，我在車子內有看見且聽見，而黃員當時醒來後也有看見警察，同時我也告訴他
    有警察盤查，但他不理會」（見國防部北部地方軍事法院檢察署八十八年十二月
    八日偵查筆錄，附於該署八十八年度偵字第三七號偵查案件卷宗），則顯然被告
    當時係明知兩位警員前來盤查贓車執行公務中竟仍決意開車衝撞兩位執勤警員。
    被告辯稱伊不知前來臨檢之兩位警員係執勤警員及伊未駕車衝撞警員云云，顯然
    並不足採，事證明確，被告犯行應堪認定。
二、核被告黃崑詳所為，係犯刑法第一百三十五條第一項之妨害公務罪。公訴意旨另
    認被告因駕車向後衝撞警用偵防車亦觸犯刑法第一百三十八條之毀損公務上掌管
    之物品罪等情，查被告矢口否認有何衝撞警車之行為，而被告倒車衝撞警車之行
    為，業據警員丙○○、乙○○（康源水）證述明確，核與證人甲○○證稱「（問
    ？當時丁○○為何要將車往後倒）不知道」、「（問？丁○○倒車時妳有無發現
    撞到東西）有，倒車時我有聽到一撞擊聲，我看到是撞到另外一部轎車」（見八
    十九年六月二十一日國防部高等軍事法院訊問筆錄，附於該院八十九年五月二十
    三日法仁判字第六八號審判卷宗）之情節相符，並有該贓車受損相片附卷可稽，
    則被告倒車衝撞警車之行為應堪認定，惟該警用偵防車係民用型自小客車，且車
    頂未裝設警示燈，業據警員丙○○、乙○○（康源水）在本院審理時證述明確，
    又當時係晚間七時許，按常理尚難在現場即可分辯係警用偵防車；再者參酌被告
    當時倒車之原因，警員丙○○並明確證稱「一般情形，他（指被告）如果要跑掉
    ，一定要倒車才能離開，如果技術差的話，一次倒車不見得能跑出去」等語（見
    國防部高等軍事法院八十九年六月十二日訊問筆錄，附於該院八十九年五月二十
    三日法仁判字第六八號審判卷宗），則被告向後倒車之目的應主要係為能離開現
    場而非倒車衝撞警車，即被告應非明知後方車輛係警用偵防車之情形下基於毀損
    公物之認識而故意倒車衝撞該警車，被告應僅構成刑法第三百五十四條之毀損罪
    ，是公訴意旨所認被告觸犯刑法第一百三十八條之毀損公務上掌管物品罪部分，
    起訴法條應予變更為刑法第三百五十四條之毀損罪，然該罪為告訴乃論之罪，並
    未經合法告訴，本應為不受理之諭知，而此部分之犯行與前揭論罪科刑之妨害公
    務罪部分公訴人認有裁判上一罪之關係，爰不另為無罪之諭知，併此敘明。又被
    告曾於八十五年間因違反麻醉藥品管理條例及二次竊盜罪，分經臺灣彰化地方法
    院判處有期徒刑四月、六月、七月，並裁定其應執行有期徒刑一年二月，而於八
    十六年五月十日假釋出監，於八十六年七月三十一日縮刑期滿執行完畢，有臺灣
    臺東地方法院檢察署刑案資料查註紀錄表及臺灣高等法院被告全國前案紀錄表可
    按，被告五年之內再犯本件有期徒刑以上之罪，為累犯，應依刑法第四十七條規
    定加重其刑。爰審酌被告有多項前科之品行、犯罪動機、目的、手段、犯罪時所
    受之刺激及被告等犯罪後不坦承犯行之態度等一切情狀，量處如主文所示之刑，
    以示懲儆。
據上論斷，應依刑事訴訟法第二百九十九條第一項前段、第三百條、刑法第一百三十
五條第一項、第四十七條、罰金罰鍰提高標準條例第二條，判決如主文。
本案經檢察官羅水郎到庭執行職務。
中      華      民      國      九十      年      十二    月    十七    日
                                  臺灣臺東地方法院刑事庭
                                          法  官  范智達
右正本證明與原本無異。
如不服本判決，應於判決送達後十日內向本院提出上訴狀。（須附繕本）
「切勿逕送上級法院」
                                          書記官  賴淑芬
中      華      民國      九十      年      十二    月    十七    日
附錄本案論罪科刑法條全文：
刑法第一百三十五條
對於公務員依法執行職務時，施強暴脅迫者，處三年以下有期徒刑、拘役或三百元以
下罰金。
意圖使公務員執行一定之職務或妨害其依法執行一定之職務或使公務員辭職，而施強
暴脅迫者，亦同。
犯前二項之罪，因而致公務員於死者，處無期徒刑或七年以上有期徒刑。
致重傷者，處三年以上、十年以下有期徒刑。


司法院資訊處製作；財團法人民間司法改革基金會備份。
